最　高　行　政　法　院　裁　定
　　　　　　　　　　　　　　　　　　 96年度裁字第00674號
上　訴　人　甲○○
被 上訴 人　財政部臺灣省中區國稅局
代　表　人　乙○○
上列當事人間因綜合所得稅事件，上訴人對於中華民國95年1月4
日臺中高等行政法院94年度簡字第144號判決，提起上訴，本院
裁定如下：
    主  文
上訴駁回。
上訴審訴訟費用由上訴人負擔。
    理  由
一、按對於適用簡易程序之裁判提起上訴或抗告，須經本院許可
    ，且該許可以訴訟事件所涉及之法律見解具有原則性者為限
    ，行政訴訟法第235條定有明文。所謂法律見解具有原則性
    者，諸如就行政命令是否牴觸法律所為之判斷，又如同類事
    件所表示之法律見解與其他高等行政法院或本院所表示之見
    解互相牴觸者屬之。
二、本案上訴人在原審起訴之始，乃是就其87年度之執行業務所
    得稅基數額爭議為之，爭訟重點則主要在「事實認定」之層
    次，可詳言如下：
  (一)上訴人執業醫師，擔任杏和診所負責人，針對其87年度擔任
    醫師工作所生之執行業務所得稅基計算，上訴人列報一筆「
    因資產折舊所生之費用」。
    1.該筆資產之金額為新臺幣（下同）3,947,649元，實際支
    　出年度在84年度間，上訴人主張，該等費用開設上開診所
      時，為裝潢診所內部所為之支出，性質上為裝潢費，依法
      應先予「資本化」，以後再按年攤提，轉列為往後年度之
      該年度費用。
    2.但分幾年攤提以及每年應攤提之具體數額，從上訴人復查
      之始即未表明，而往後雖歷經多個階段之行政爭訟，但始
      終未經行政機關及法院為調查及闡明。
  (二)而被上訴人在核定時則從不考慮列入此筆上訴人主張攤提之
    費用，其否准之理由主要在於：
    1.上訴人主張之84年度裝潢支出3,947,649元，早在84年間
      即由上訴人全額申報為當期費用支出，經被上訴人全額認
      列為當期執行業務費用，惟以其中有3,784,650元未檢附
      合法憑證為由，予以剔除，而僅認列其中之162,999元為
      費用。
    2.上訴人在申報本年度（87年度）之醫師執行業務所得時，
    　原來也沒有特別標明此筆金額。
    3.上訴人無法提出原始憑證證明上開在84年度遭剔除之3,78
      4,650元為真正，自然也無法予以「資本化」，在87年度
      內予以攤提。
  (三)上訴人堅稱上開裝潢費用支出為真正，且主張：「早在86年
    8月12日後之某日，因為財政部臺灣省中區國稅局查核上訴
    人84年度執行業務所得，要求上訴人提供帳證，當時上訴人
    即已提示帳證予查核之承辦公務員，但至今該帳證仍未返還
    予上訴人」等情，認為被上訴人不同意在87年度認列該筆攤
    提之費用支出，顯屬違法。
三、原審斟酌全辯論意旨及調查證據之結果，以：
  (一)上訴人診所於84年度損益計算表所申報之「診所設立裝潢工
    程款」即系爭裝潢費3,947,649元，經被上訴人初查以其中3
    ,784,650元未取具合法憑證，而依行為時執行業務所得查核
    辦法第14條之規定予以剔除。
  (二)上訴人雖稱其於86年7月10日依被上訴人函件指示，攜84年
    度相關帳簿及各項憑證備詢供核，嗣於同年8月間，因核定
    之金額與支出之金額差距頗大，上訴人乃取回日記帳乙本，
    其餘原始憑證則仍交由承辦人員保管乙節；被上訴人則稱上
    訴人所提出之帳簿及憑證，均經被上訴人初查單位函覆上訴
    人業已返還，並有相關函件附卷可佐；雙方各執一詞。惟按
    所得稅法第86條前段規定及實務上稽徵機關調借帳簿憑證時
    即掣作收據一式三聯，第一聯（收據聯）交納稅義務人執存
    ，作為取回帳證之依據，則上訴人既曾提出帳簿及憑證予被
    上訴人初查單位，如無特別事由，被上訴人如返還該帳證予
    上訴人，衡情應全部發還，應無單獨僅由上訴人取回日記帳
    一本之理。況上訴人無法提出被上訴人初查單位收受其帳簿
    憑證之收據或其他證明，是上訴人所稱其支出系爭裝潢費用
    之原始憑證仍由被上訴人承辦人員保管，尚難採信。
  (三)上訴人既無法提出系爭裝潢費用之原始憑證，其雖於原審法
    院94年度訴字第436號綜合所得稅事件（85年度部分）審理
    中補提支票存根24紙，惟此僅能證明其曾支付執票人之票面
    金額款項，並非行為時執行業務所得查核辦法第9條前段規
    定記載之憑證。又縱使上訴人遺失系爭裝潢費用之憑證，惟
    上訴人於本件及上開事件中，亦未能提出其支付系爭裝潢費
    用廠商之發票或收據之存根供被上訴人查核，自難僅憑上訴
    人所提之日記帳及支票存根，而將系爭裝潢費用認列為87年
    度之攤提折舊。
  (四)稅捐稽徵法第35條第4項規定乃訓示規定，稅捐稽徵機關如
    未於上開規定2個月期限內作成復查決定，納稅義務人得依
    同條第5項逕行提起訴願，非謂稅捐稽徵機關逾2月個期間所
    作成之復查決定不生效力。從而，本件復查決定關於折舊部
    分，依上開規定及說明，並無違誤，訴願決定關於此部分予
    維持，亦無不合，而判決駁回上訴人於原審之訴等語。
四、上訴人上訴意旨則謂：
  (一)上訴人於86年7月10日依中區國稅中市審字第86022167號函
    ，攜帶84年度有關帳簿及各項憑證備詢查核，包括84年度未
    驗印之日記帳及分類帳簿、統一發票、收據或證明等三類事
    業開辦費用之各項原始憑證。
  (二)被上訴人調借帳簿憑證時並未製作收據交上訴人執存，上訴
    人自無從提出以為證明。反之，倘被上訴人確實有製作簽收
    收據交上訴人執存，被上訴人當可提示「調借帳簿憑證時即
    掣作簽收收據之第二聯與第三聯」以為證明。原判決不責成
    被上訴人提示該證據，卻責成上訴人提示其從未收受之收據
    ，不符合法律見解之原則性，且有重要證據未予審酌之違法
    。
  (三)被上訴人陳稱：該診所相關帳簿與憑證業於84年度執行業務
    所得查核完竣後歸還，惟其未提示「領回帳證收據」以實其
    說，原判決遽為被上訴人已將帳證全部發還之臆測，顯與事
    實不符。
五、本院按：上訴意旨中有關「被上訴人是否已將上訴人提供查
    核之帳證返還予上訴人」一節，純屬事實認定問題，而上訴
    意旨所採原判決採證違法等情，亦未具體指明「違反之採證
    法規範」內容，以及該法規範在同類案件已被普通遵行之客
    觀狀態。何況就算假設上開帳證至今仍然存在，並且可供查
    核，但該等帳證是否符合認列「裝潢費」資產之法定要件（
    主要之爭議即在該等憑證未符規定）仍有爭議，因此本案即
    使接受上訴人之事實主張內容，仍然無法與原判決違法間建
    立起直接而明確的關聯性。是以前開上訴理由，實與「重要
    法律見解」之違反無涉，難謂原判決之判斷理由違反何種具
    有原則重要性之法律見解。上訴人提起本件上訴，無法認定
    符合首揭規定，其上訴難謂合法，應予駁回。
五、依行政訴訟法第249條第1項前段、第104條、民事訴訟法第9
    5條、第78條，裁定如主文。
中　　華　　民　　國　　96　　年　　3　　 月　　29　　日
                  第二庭審判長法  官　鄭　淑　貞
                              法  官  黃　合　文
                              法  官　吳　明　鴻
                              法  官　鄭　小　康
                              法  官　帥　嘉　寶
以  上  正  本  證  明  與  原  本  無  異
中　　華　　民　　國　　96　　年　　3　　 月　　29　　日
　　　　　　　　　　　　　　　書記官　莊　俊　亨
